【裁判字號】    97,台上,2742
【裁判日期】    970619
【裁判案由】    重傷害
【裁判全文】
最高法院刑事判決            九十七年度台上字第二七四二號
上  訴  人  甲○○
                    明媚星城2棟2單元203號
自訴代理人  謝志嘉律師
被      告  乙○○
上列上訴人因自訴被告重傷害案件，不服台灣高等法院花蓮分院
中華民國九十四年六月二十二日第二審判決（九十四年度上訴字
第四四號，自訴案號：台灣花蓮地方法院九十三年度自字第九號
），提起上訴，本院判決如下：
    主  文
上訴駁回。
    理  由
按刑事訴訟法第三百七十七條規定，上訴於第三審法院，非以判
決違背法令為理由，不得為之。是提起第三審上訴，應以原判決
違背法令為理由，係屬法定要件。如果上訴理由書狀並未依據卷
內訴訟資料，具體指摘原判決不適用何種法則或如何適用不當，
或所指摘原判決違法情事，顯與法律規定得為第三審上訴理由之
違法情形，不相適合時，均應認其上訴為違背法律上之程式，予
以駁回。本件上訴人即自訴人甲○○上訴意旨略稱：(一)、上訴人
於歷次偵審中堅稱，被告乙○○於民國九十三年四月二十六日撥
打行動電話，邀上訴人至國立花蓮高級中學右側之運動場（美崙
田徑場），俟上訴人到達後，被告因不當言語、舉止遭上訴人拒
絕，遂猛加機車油門，對準運動場內砂坑爆衝，致上訴人受傷等
情，並具狀請求調查當日被告以其所有0000000000號行動電話與
上訴人通聯之紀錄與內容，以查證被告當天有無犯罪動機？資為
被告有無重傷害故意之依據。乃原審未予調查，原判決復未敘明
不調查之理由，僅憑被告減、免刑責之片面言詞，遽認本件係上
訴人邀由被告駕車搭載上訴人前往財團法人台灣基督教門諾會醫
院（下稱門諾醫院）就醫以及至上開田徑場閒逛等事實，顯有應
於審判期日調查之證據未予調查之違誤。(二)、原判決認定案發當
時，被告係坐在機車前座、上訴人坐在後座一節，所憑理由無非
以，蓋因如此，被告始能從機車上跳離，且不受任何傷害。推論
理由與論理法則，正相反是。有認定事實不憑證據之違法。至於
第一審法院固於審理時到場實施勘驗，然未命上訴人與被告前、
後就座，實際查察被告從後座能否將手前伸至機車把手以啟動油
門？是第一審對於證據調查，其內容尚未臻明瞭，與未經調查無
異，即有調查未盡之違誤。(三)、上訴人於門諾醫院急救時，雖未
即時發現腰椎骨亦受有傷害，惟出院後發覺病情嚴重，旋即轉赴
佛教慈濟綜合醫院（下稱慈濟醫院）、行政院國軍退除役官兵輔
導委員會台北榮民總醫院（下稱台北榮民總醫院）、署立彰化醫
院及梧棲童綜合醫院住院治療，經檢驗始發見，腰椎第三至四、
第四至五節椎間盤骨突出，合併右側第五神經根病變，須再施行
手術治療，有各該醫院出具之診斷證明書可稽。原審未函請各該
醫院查明上開腰椎椎間盤骨突出是否肇因於本件車禍，逕為被告
有利之認定，亦有應於審判期日調查之證據未予調查之違背法令
。(四)、依慈濟醫院、台北榮民總醫院、署立彰化醫院、梧棲童綜
合醫院、大陸長沙市第三醫院，大陸中南大學湘雅醫院、大陸長
沙市中醫醫院出具之診斷證明書及榮民總醫院手術會談紀錄所載
，足證上訴人所受傷害，迄今尚未痊癒。此等傷害，縱非刑法第
十條第四項第四款所規定之毀壞一肢以上機能之重傷害，亦屬同
法條第五款所規定之「重大不治」或「難治之傷害」。原判決未
究明此情，認屬普通傷害，似嫌率斷。(五)、被告教唆其任職花蓮
縣警察局花蓮分局軒轅派出所（下稱軒轅派出所）員警之子張湘
華，偽造花蓮縣警察局道路交通事故證明書、軒轅派出所主管官
章，持以行使，企圖以偽造之證據使上訴人請求保險公司按第三
人責任險理賠，並脫卸本件刑責，惡性至為重大。上訴人初為息
事寧人，誤信被告之賠償謊言，而未將上情曝露，以致調解不成
，賠償落空。原判決竟以被告於上訴人住院期間，支付約新台幣
十萬元醫藥費等為由，即認犯罪後態度良好，從輕科處拘役五十
日，不惟不足維社會正義與人民權益，更有判決適用法則不當之
違法等語。
惟查：(一)、原判決依據被告之供述、上訴人之指訴、處理現場警
員江金田之證述、被告之女兒張湘玲於事故發生後探視上訴人目
擊之狀況、上訴人就診之門諾醫院所出具之診斷證明書與覆函、
第一審勘驗現場與機車之結果以及現場與機車之照片等證據資料
，本於事實審職權，綜合判斷，認定如原判決事實欄所載被告過
失傷害上訴人之事實，並對於上訴人所指訴，被告與上訴人如何
騎、乘機車、機車如何倒地壓傷上訴人等情節、被告故意造成本
件事故、導致上訴人椎間盤突出之傷害等事實，並非實情，因認
被告係犯刑法第二百八十四條第一項前段過失傷害罪，且說明上
訴人所訴刑法第二百七十八條第一項重傷害罪，尚有誤會，自訴
法條應予變更。核原判決對於證據之調查及審認，所敘明證據取
捨之依據及其理由，俱已周至，從形式上觀察，並無違背法令之
情形存在。上訴意旨徒憑己意或就原判決已有說明之事項，或就
原審判斷證據證明力之合法職權行使，漫指其違法，重為單純事
實上之爭執，難謂係適法上訴第三審之理由。(二)、原判決既已認
定上訴人椎間盤突出之傷害與本件被告過失傷害行為不具關聯，
上訴意旨所指上訴人於本件事故之後，在慈濟醫院、台北榮民總
醫院、署立彰化醫院、梧棲童綜合醫院、大陸長沙市第三醫院，
大陸中南大學湘雅醫院、大陸長沙市中醫醫院就診椎間盤突出病
情之事實，縱屬實在，亦欠缺調查之必要性，縱未調查，亦無謂
違背法令可言。(三)、上訴意旨所指被告犯罪後態度一節，上訴人
並未於原審辯論終結前提出或請求調查，依法不能作為量刑之基
礎，原判決未予審認或併予斟酌，自不生違誤。綜上，本件上訴
違背法律上之程式，應予駁回。
據上論結，應依刑事訴訟法第三百九十五條前段，判決如主文。
中    華    民    國  九十七  年    六    月   十九   日
                      最高法院刑事第五庭
                          審判長法官  陳  正  庸
                                法官  賴  忠  星
                                法官  林  秀  夫
                                法官  宋      祺
                                法官  陳  祐  治
      本件正本證明與原本無異
                                      書  記  官
中    華    民    國  九十七  年    六    月  二十五  日
                                                      K


司法院資訊處製作；財團法人民間司法改革基金會備份。
